【裁判字號】    98,上更(一),12
【裁判日期】    980123
【裁判案由】    違反毒品危害防制條例
【裁判全文】
臺灣高等法院高雄分院刑事判決      98年度上更(一)字第12號
上  訴  人
即  被  告  甲○○
                    現於臺灣高雄監獄執行中
上列上訴人因違反毒品危害防制條例案件，不服臺灣高雄地方法
院96年度訴字第123 號中華民國96年10月24日第一審判決（起訴
案號：臺灣高雄地方法院檢察署95年度偵字第29742 號），提起
上訴，經最高法院發回更審，本院判決如下：
    主  文
原判決關於甲○○共同販賣第一級毒品未遂罪刑部分及定執行刑
部分，均撤銷。
    理  由
一、公訴意旨略以：上訴人即被告甲○○與何俊周2 人明知第一
    級毒品海洛因係管制物品，不得販賣、持有，竟共同基於販
    賣第一級毒品海洛因之犯意聯絡，以門號0000000000、0000
    000000號之行動電話為聯絡工具，於附表所示時間、地點，
    以附表所示之價格，出售第一級毒品海洛因予陳志昌、張家
    樹共計6 次。嗣於95年11月9 日13時許，何俊周與陳志昌以
    電話約定在高雄市旗津區○○○路528 號順榮造船廠前交易
    毒品，同日14時許，何俊周依約在順榮造船廠前將海洛因1
    包（重約0.2 公克）交予陳志昌並向陳志昌收取新台幣（下
    同）500 元現款後，陳志昌欲離去時當場被現場埋伏警員查
    獲，並起出何俊周所售予之海洛因1 包（重約0.2 公克），
    同日14時5 分許，警方在旗津區○○路27號前逮捕何俊周，
    並扣得現金900 元（含販毒所得500 元）、行動電話1支 （
    門號0000000000號）。嗣循線於同日14時20分許，在旗津區
    ○○○路713 巷2 弄3 號被告甲○○住處逮捕甲○○，及扣
    得海洛因11包（淨重0.79公克）、分裝勺1 支、注射針筒2
    支、空夾鏈袋1 小包、現金4000元、行動電話2 支（門號為
    0000000000、0000000000號），並逮獲前往現場購買毒品之
    張家樹。因認被告甲○○涉犯毒品危害防制條例第4 條第1
    項販賣第1 級毒品既遂罪嫌。
二、按「法院不得就未經起訴之犯罪審判」，刑事訴訟法第268
    條定有明文。所謂起訴之犯罪，係指起訴書所載之犯罪事實
    ，即各該犯罪構成要件之社會具體事實而言。又訴外裁判，
    屬自始不生實質效力之裁判，但因具有判決形式，故應撤銷
    ，此撤銷具有改判之性質，使撤銷部分失其形式上之效力。
    又，第一審就未經起訴之犯罪事實予以審判，第二審法院認
    原審判決有違誤時，只須依刑事訴訟法第369 條第1 項前段
    規定將原判決撤銷，毋庸另為如何裁判（司法院第2289號及
    同院第2543號解釋意旨參照）。
三、經查：
  (一)本件檢察官起訴書犯罪事實僅記載：上訴人與何俊周共同販
    賣海洛因予陳志昌4 次（既遂），共同販賣海洛因予張家樹
    2 次（既遂）等情，並敘明上開各罪，犯意各別，請予分別
    論罪併合處罰等旨。觀其起訴之犯罪事實，並未包括前揭上
    訴人與何俊周共同販賣海洛因予張家樹未遂（即原審附表貳
    編號三暨原審附表肆第7 列）部分。而原判決既認定附表肆
    所示7 次販賣第一級毒品既遂、未遂之犯行，俱屬數罪而應
    分論併罰，則其中附表貳編號三之部分即與起訴經判罪之其
    餘部分並無裁判上一罪之關係，是起訴之效力自不及於未經
    起訴之該附表貳編號三部分。
  (二)本件起訴書犯罪事實欄雖敘及「並逮獲前往現場購買毒品之
    張家樹」一語，惟其並無關於張家樹向何人、購買何種毒品
    之記載，應僅係單純敘述另案被告張家樹為警查獲之事實。
    本件起訴書就上訴人此部分販賣第一級毒品未遂之構成要件
    社會具體事實，即如何意圖營利，於何時、何地以何價格、
    數量販賣何種毒品等項，悉未論及，尚難認此部分業已起訴
    。而原審就未經起訴之該部分事實併為審判，自屬有違上開
    刑事訴訟法第268 條禁止訴外裁判之規定。
  (三)上訴人就此部分雖係以95年11月9 日上訴人並未有販賣毒品
    予張家樹之事實，提起上訴，而未指摘及此，然此為本院得
    依職權調查之事項，應由本院將原判決關於上訴人共同販賣
    第一級毒品未遂罪刑部分及定執行刑部分均撤銷，以資糾正
    。
  (四)至上訴人如附表所示之6 次販賣第一級毒品既遂之犯行，業
    經本院前審均判決有罪（97年度上訴字第58號），並經最高
    法院以97年度台上字第3722號駁回上訴而告確定，併予敘明
    。
據上論結，應依刑事訴訟法第369 條第1 項前段，判決如主文。
中    華    民    國    98    年    1     月    23    日
                  刑事第三庭    審判長法  官 周賢銳
                                      法  官 黃仁松
                                      法  官 施柏宏
以上正本證明與原本無異。
如不服本判決應於收受本判決後10日內向本院提出上訴書狀，其
未敘述上訴理由者，並得於提起上訴後10日內向本院補提理由書
狀（均須按他造當事人之人數附繕本）「切勿逕送上級法院」。
中    華    民    國    98    年    1     月    23    日
                                      書記官  白蘭
附表
┌──┬────┬────────────────┬────────┐
│編號│交易對象│交易時間、地點、價格（新臺幣）  │  聯 絡 方 式   │
├──┼────┼────────────────┼────────┤
│1   │陳志昌  │1、95年11月4 日，在高雄市旗津區 │陳志昌以自己所使│
│    │        │   中洲三路528 號「順榮造船場」 │用之0000000000號│
│    │        │   前，以500 元向被告甲○○、何 │手機，撥打被告吳│
│    │        │   俊周購得第一級毒品海洛因1 包 │秋明、何俊周共同│
│    │        │   。                           │所使用之00000000│
│    │        │2、95年11月6 日19時許，在上開地 │34號手機，相約前│
│    │        │   點，以500 元向被告甲○○、何 │開交易時間、地點│
│    │        │   俊周購得第一級毒品海洛因1 包 │、價格。        │
│    │        │   。                           │                │
│    │        │3、95年11月8 日19時許，在上開地 │                │
│    │        │   點，以500 元向被告甲○○、何 │                │
│    │        │   俊周購得第一級毒品海洛因1 包 │                │
│    │        │   。                           │                │
│    │        │4、95年11月9 日14時許，在上開地 │                │
│    │        │   點，以500 元向被告甲○○、何 │                │
│    │        │   俊周購得第一級毒品海洛因1 包 │                │
│    │        │   。                           │                │
├──┼────┼────────────────┼────────┤
│2   │張家樹  │張家樹於95年11月5 日7 時許，在被│張家樹以自己所使│
│    │        │告甲○○、何俊周位於高雄市旗津區│用之0000000000號│
│    │        │中洲三路713 巷2 弄3 號住處門口，│手機，撥打被告吳│
│    │        │以500 元向被告甲○○、何俊周購得│秋明、何俊周共同│
│    │        │第一級毒品海洛因1 包；於95年11月│所使用之00000000│
│    │        │7 日10時許，在被告甲○○上開住處│34號手機，相約前│
│    │        │門口，以500 元向被告甲○○、何俊│開交易時間、地點│
│    │        │周購得第一級毒品海洛因1包。     │、價格。        │
└──┴────┴────────────────┴────────┘


司法院資訊處製作；財團法人民間司法改革基金會備份。
